臺灣高雄地方法院刑事判決　　　　　　　　　　　　　九十三年度訴字第八八八號
　　公　訴　人　臺灣高雄地方法院檢察署檢察官
　　被　　　告　乙○○
右列被告因違反毒品危害防制條例案件，經檢察官提起公訴（九十三年度毒偵字第八
○八），本院判決如左：
    主  文
乙○○施用第二級毒品，累犯，處有期徒刑肆月，如易科罰金，以佰元折算壹日，
扣案之第二級安非他命壹包（驗前毛重零點柒公克，驗後毛重零點陸公克）、第二級
毒品安非他命殘渣袋貳只均沒收銷燬之，小鐵盒壹個沒收。
被訴施用第一級毒品部分無罪。
    事  實
一、乙○○前於民國八十九年間因違反毒品危害防制條例案件，經本院判處有期徒刑
    五月確定，於九十年四月十四日執行完畢，猶不知悔改，復因施用毒品案件，經
    本院於八十九年二月十一日以八十九年度毒聲字第一二二六號裁定送勒戒處所觀
    察、勒戒後，認無繼續施用毒品之傾向，經臺灣高雄地方法院檢察署檢察官於八
    十九年二月二十五日以八十九年度毒偵字第一四二八號為不起訴處分確定（一犯
    ）；又於八十九年間因施用毒品案件，經本院於八十九年四月一日以八十九年度
    毒聲字第二七○九號裁定送勒戒處所觀察、勒戒後，認有繼續施用毒品之傾向，
    而由臺灣高雄地方法院檢察署檢察官以八十九年度毒偵字第二六○二號提起公訴
    並聲請強制戒治，嗣經本院於八十九年六月二十一日以八十九年度易字第二二四
    八號判處有期徒刑五月確定，於九十年四月十四日執行完畢，並經本院裁定送強
    制戒治（二犯）。詎乙○○仍不知悔改，復於九十三年二月八日在其高雄縣鳳山
    市○○路三二四巷一號住處，以將安非他命置放在施食器以燒烤加熱後再吸食其
    霧化氣體之方式，施用第二級毒品安非他命一次。嗣為警於九十三年二月九日下
    午六時四十五分許，在高雄縣鳳山市○○街一九四巷口為警查獲，並扣得乙○○
    所有供其施用之第二級毒品安非他命一包（驗前毛重○點柒公克，驗後毛重○點
    陸公克）、殘留第二級毒品安非他命之殘渣袋二只及乙○○所有藏放裝有安非他
    命夾鏈袋之小鐵盒一個。經乙○○之同意採尿送驗，呈第二級毒品甲基安非他命
    陽性反應而查悉上情。
二、案經高雄縣政府警察局鳳山分局報請臺灣高雄地方法院檢察署檢察官偵查起訴。
    理  由
壹、有罪部分：
一、被告乙○○右揭施用第二級毒品安非他命之事實，業經被告乙○○於本院審理中
    坦承不諱，且被告於九十三年二月九日為警查獲，經警採集其尿液送驗結果，其
    尿液呈安非他命陽性反應，有高雄縣政府衛生局九十三年二月十八日九三煙檢字
    第二八○號煙毒尿液檢驗成績書、高雄醫學大學附設中和紀念醫院九十三年五月
    三日報告編號九三○四—二一八號濫用藥物尿液檢驗報告各一紙附卷可稽，又扣
    案之疑似第二級毒品安非他命之白色晶體一包及殘渣袋二只，經送請高雄醫學大
    學附設中和紀念醫院檢驗結果，白色晶體確係第二級毒品安非他命（驗前毛重○
    點柒公克，驗後毛重○點陸公克），殘渣袋確殘留第二級毒品安非他命，有該院
    九十三年五月四日編號九三○四─三三六號、九三○四─三三七號檢驗報告各一
    紙附審卷可按，此外，並有第二級毒品安非他命一包（驗前毛重○點柒公克，驗
    後毛重○點陸公克）、殘留第二級毒品安非他命之殘渣袋二只及被告所有供其藏
    放安非他命夾鏈袋之小鐵盒一個扣案可資佐證，足認被告之自白與事實相符，洵
    堪採為論罪科刑之依據。又被告前因施用毒品案件，經本院於八十九年二月十一
    日以八十九年度毒聲字第一二二六號裁定送勒戒處所觀察、勒戒後，認無繼續施
    用毒品之傾向，經臺灣高雄地方法院檢察署檢察官於八十九年二月二十五日以八
    十九年度毒偵字第一四二八號為不起訴處分確定（一犯）；又於八十九年間因施
    用毒品案件，經本院於八十九年四月一日以八十九年度毒聲字第二七○九號裁定
    送勒戒處所觀察、勒戒後，認有繼續施用毒品之傾向，而由臺灣高雄地方法院檢
    察署檢察官以八十九年度毒偵字第二六○二號提起公訴並聲請強制戒治，嗣經本
    院於八十九年六月二十一日以八十九年度易字第二二四八號判處有期徒刑五月確
    定，於九十年四月十四日執行完畢，並經本院裁定送強制戒治（二犯）等事實，
    有該不起訴處分書、本院八十九年度易字第二二四八號刑事判決書、臺灣高等法
    院被告全國前案紀錄表及臺灣高雄地方法院檢察署刑案資料查註紀錄表各一份在
    卷可稽，被告三犯毒品危害防制條例第十條第二項之罪，應予依法論科。
二、按犯毒品危害防制條例第十條施用第一級、第二級毒品之罪者，檢察官應先將被
    告送勒戒處所觀察、勒戒，經觀察、勒戒後，認無繼續施用毒品傾向者，應由檢
    察官為不起訴之處分，依此為不起訴處分後，五年內再犯第十條之罪，檢察官應
    依一般刑事訴訟程序予以起訴論罪科刑，此觀諸毒品危害防制條例第二十條第一
    項、第二項、第二十三條第二項前段規定自明。被告前既曾因施用毒品案件，經
    觀察、勒戒，認無繼續施用毒品傾向，由檢察官為不起訴處分，其於前開不起訴
    處分後五年內，三犯本案施用毒品罪，自應依法論罪科刑。核被告所為，係犯毒
    品危害防制條例第十條第二項之施用第二級毒品罪。被告持有第二級毒品進而施
    用，持有之低度行為為施用之高度行為所吸收，不另論持有毒品之罪。被告前於
    八十九年間因違反毒品危害防制條例案件，經本院判處有期徒刑五月確定，於九
    十年四月十四日執行完畢之事實，有臺灣高等法院被告全國前案紀錄表及臺灣高
    雄地方法院檢察署刑案資料查註紀錄表各一份在卷可稽，其受有期徒刑之執行完
    畢，五年以內再犯本件有期徒刑以上之罪，為累犯，應依刑法第四十七條規定加
    重其刑。爰審酌被告前因施用毒品案件經觀察、勒戒，強制戒治後，仍未能徹底
    戒絕毒品，復犯本案施用毒品罪，顯見其無戒毒悔改之意，惟念其施用毒品僅一
    次、施用毒品乃自戕一己之身體健康，尚未對他人造成危害，且犯後已坦承犯行
    ，態度良好等一切情狀，量處如主文所示之刑，並諭知如易科罰金之折算標準。
    扣案之第二級毒品安非他命一包（驗前毛重○點柒公克，驗後毛重○點陸公克）
    係毒品，殘渣袋二只其上殘留之安非他命已無從分析剝離，均應視定毒品，併依
    毒品危害防制條例第十八條第一項前段規定宣告沒收銷燬之，小鐵盒一個係被告
    所有供其藏放安非他命夾鏈袋之用，係被告所有供其犯罪所用之物，業據被告陳
    明在卷，應依刑法第三十八條第一項第二款宣告沒收。
貳、無罪部分：
一、公訴意旨略以：被告乙○○於九十三年二月九日下午六時四十五許起回溯四十八
    小時內某時，在不詳地點施用第一級毒品海洛因，為警於九十三年二月九日下午
    六時四十五分許，在高雄縣鳳山市○○街一九四巷口查獲，因認被告涉犯毒品危
    害防制條例第十條第一項之施用第一級毒品罪嫌等語。
二、按被告未經審判證明有罪確定前，推定其為無罪，犯罪事實應依證據認定之，無
    證據不得認定犯罪事實；又不能證明被告犯罪者，應為無罪判決之諭知，刑事訴
    訟法第一百五十四條、第三百零一條第一項分別定有明文。次按刑事訴訟法上所
    謂認定犯罪事實之證據，係指足以認定被告確有犯罪行為之積極證據而言，如未
    能發現相當證據或證據不足以證明，自不能以推測或擬制之方法，以為裁判基礎
    （最高法院二十九年上字第三一○五號判例及四十年台上字第八十六號判例參照
    ）。再刑事訴訟採職權調查主義，鑑定報告祇為形成法院心證之資料，對於法院
    之審判並無拘束力，故待證事項雖經鑑定，法院仍應本於職權予以調查，以期發
    見事實之真相，不得僅以鑑定報告作為判決之唯一依據（最高法院七十六年度台
    上字第四九八六號、三十年上字第八一六號及五十七年台上字第三三九九號判例
    參照）。
三、本件公訴人認被告涉有施用第一級毒品安非他命之犯行，無非以高雄縣政府衛生
    局出具之煙毒尿液檢驗成績書中，被告之尿液呈嗎啡陽性反應為其主要論據。訊
    之被告則堅詞否認有於右揭時地施用第一級毒品海洛因之犯行，辯稱：我沒有施
    用海洛因等語。
四、經查：被告於九十三年二月九日為警查獲當日，經警採集其尿液送請高雄縣政府
    衛生局以免疫學分析法與ＴＯＸＩ—ＬＡＢ方法（化學呈色法）檢驗結果，固呈
    嗎啡陽性反應，有高雄縣政府衛生局九十三年二月十八日九三煙檢字第二八○號
    煙毒尿液檢驗成績書一紙附卷為據。然以目前常用之尿液安非他命或嗎啡篩檢方
    式包括酵素免疫方析法（EIA,ENZYME EMMUNOASSAY）、薄層色層分析法（
    TLC,THIN LAYER CHROMATOGRAPHY）和放射免疫分析法（RIA,RADIOIMMUNOASSAY
    ），在文獻報告中，確實有藥品或食物因交叉反應（CROSS REACTOIN），可在尿
    液中測試中產生偽陽性（FALSE POSITIVE）之安非他命或嗎啡反應。例如在EIA
    和TLC之尿液測試方法中，某些成藥（如減肥藥、解除鼻充血藥物、感冒藥劑等
    ）中之成份因與安非他命有類似作用，而可產生與安非他命之交叉反應，使尿液
    測試呈現偽陽性。甚至尿液中的葡萄糖亦曾有報告可能在EIA方法測試尿液時產
    生偽陽性安非他命反應。致於作尿液嗎啡篩檢時，也同樣的可能會有偽陽性產生
    ，譬如曾有報告服用一茶匙之POPPY SEEDS（罌粟種子）或二十MG之CODEINE（止
    咳藥物）或相當大量之DEXTROMETHORPHAN（鎮咳藥物）時，也可造成偽陽性之測
    試結果。但利用精密之儀器分析，將可排除偽陽性之可能，而得到正確的答案，
    因此篩檢結果必須進一步確認。在目前最常用之確認方法為氣相層析質譜儀（
    GC/MS,GAS CHROMATOGRAPHY/MASS SPECTROMETRY），此因乃在良好的操作條件下
    ，以氣相層析質譜儀作藥物及其代謝產物定性及定量分析，幾乎不會有偽陽性反
    應產生。因此尿液測試時是否產生偽陽性反應，除須考慮其他物質產生之偽陽性
    外，測試方式及儀器設備亦應列入考量，此有前開榮民總醫院八十三年四月七日
    北總內字第三五九號函影本一份附卷足憑。又現行尿液檢驗一般分為初步
    篩驗及確認檢驗，初步篩驗係以酵素免疫分析法或螢光偏極免疫分析法進行篩驗
    ，若篩驗結果為陽性反應，需再以氣相層析質譜儀分析法進行確認檢驗，送驗之
    尿液必須經初步篩驗及確認檢驗均呈陽性反應時，始可判定有毒品陽性反應，而
    看守所使用之ＴＤＸ儀器屬免疫分析法，對於化學結構類似之藥物，均有可能產
    生偽陽性反應，因此必須再以氣相層析質譜儀分析法做確認檢驗〕，此亦有法務
    部調查局另案函覆本院之九十年七月六日陸(一)字第九四三七三號函影本
    一紙附卷可稽。是依前開說明，本件高雄縣政府衛生局所採取之免疫學分析法與
    ＴＯＸＩ—ＬＡＢ方法（化學呈色法），均僅屬尿液檢驗中之初步篩驗，依上開
    檢驗方法所得之結果，仍有出現偽陽性之反應，須進一步採取氣相層析質譜分析
    法予以確認，始得排除偽陽性產生之可能性。而經本院依職權復將前開尿液送請
    高雄醫學大學附設中和紀念醫院以酵素免疫分析法（ＥＩＡ）與氣相層析質譜儀
    分析法（ＧＣ—ＭＳ）檢驗結果，其尿液確呈嗎啡陰性反應，有該院九十三年五
    月三日報告編號九三○四—二一八號濫用藥物尿液檢驗報告一紙附卷可參，堪認
    被告否認施用毒品海洛因之辯解，在客觀上應可對其被訴之嫌疑形成合理之懷疑
    ，是尚難僅憑高雄縣政府衛生局出具之被告尿液初步篩驗檢驗成績書而遽為其有
    罪之認定，自應以精確度較高之氣相層析質譜儀分析法（ＧＣ—ＭＳ）之檢驗結
    果為可採。綜上所述，足認被告所辯未施用第一級毒品海洛因一情，尚堪可信。
    此外，本院復查無其他積極證據足資認定被告有施用第一級毒品海洛因之犯行，
    不能證明被告犯罪，揆諸首揭判例意旨及說明，應為無罪判決之諭知，以昭審慎
    。
據上論斷，應依刑事訴訟法第二百九十九條第一項前段、第三百零一條第一項，毒品
危害防制條例第十條第二項、第十八條第一項前段，刑法第十一條、第四十一條第一
項前段、第四十七條、第三十八條第一項第二款，罰金罰鍰提高標準條例第二條，判
決如主文。
本案經檢察官甲○○到庭執行職務。
中      華      民      國    九十三    年      六    月     三十     日
                                  臺灣高雄地方法院刑事庭
                                      審判長法  官    黃三友
                                            法  官    王雅苑
                                            法  官    涂裕洪
右正本證明與原本無異。
如不服本判決，應於判決送達後十日內，向本院提出上訴狀。
                                            書記官    賴佳慧
中    華    民    國      九十三     年      六     月      三十      日
附錄本判決論罪科刑法條：
毒品危害防制條例第十條第二項：
施用第二級毒品者，處三年以下有期徒刑。
